臺灣高等法院刑事裁定　　　　　　　　　　　　　　　九十三年度抗字第五九五號
　　抗　告　人　臺灣板橋地方法院檢察署檢察官
　　被　　　告　甲○○
右抗告人因被告違反稅捐稽徵法案件，不服台灣板橋地方法院中華民國九十三年九月
二十一日裁定（九十三年度訴字第一七二０號），提起抗告，本院裁定如左：
    主  文
抗告駁回。
    理  由
一、公訴人抗告意旨略以：
　(一)本件被告甲○○於偵查中已坦承其確為信達福企業社之負責人，且信達福企業並
    未營業等情，雖其辯稱不知信達福企業社有虛偽開立發票之情事，惟其要求傳喚
    之證人邵寶安、邵寶珊、郭曉惠及宏霖公司負責人，經傳拘多次均未到庭應訊，
    被告於偵查末三次開庭亦拒絕到庭應訊，又依證人林瑞玲到庭結證「財政部審核
    公司設立登記並核發發票時，公司負責人本人一定要親自去財政部辦理，被告不
    可能不知道信達福企業社有申請核發發票」等語，是被告所辯不知情云云，顯係
    卸飾之詞。況本件為財政部依法函送偵辦之案件，有財政部財稅資料中心函文乙
    份、信達福企業社統一發票查核清單進項資料乙頁、銷項資料二頁、查核名冊進
    項資料乙頁、銷項資料乙頁、嘉義市稅捐稽徵處函文乙份、宏霖國際開發股份有
    限公司媒體申報檔進項查詢資料八份在卷可佐，足徵被告涉有違反稅捐稽徵法等
    犯嫌，縱原審認被告非親自製作會計憑證並逃漏稅捐之人，然其將證件交予姓名
    年籍不詳之人設立登記空殼公司，則其與該製作會計憑證逃漏稅捐之犯嫌顯有犯
    意之聯絡及行為之分擔，其屬共犯，實無疑義。又原審另認檢察官引用法條顯有
    矛盾，此屬法院之職責，應由法院依職權認事用法，尚難憑此即駁回本件公訴。
  (二)檢察官所提出之證據已足堪認被告確涉有罪嫌，至於是否形成法院有罪之心證，
    應為起訴後法院調查證據及自由心證之範疇。再依照最高法院九十一年度第四次
    刑事庭會議決議：「‧‧‧本法第一百六十三條第二項前段『法院得依職權調查
    證據』，係指法院於當事人主導之證據調查完畢後，認為事實未臻明白仍有待澄
    清時，得斟酌具體個案之情形，無待聲請，主動依職權調查之謂。從而，法院於
    當事人聲請調查之證據調查完畢後，除依同條規定應調查之證據外，其他凡經認
    為有助於發見真實而足以影響判決結果之證據存在，且有調查之可能者，皆屬得
    依職權調查之證據」。況刑事訴訟法已全面採取公訴蒞庭制度，其目的即在補足
    原偵查檢察官於偵查時之缺漏及不足，是法院於公訴程序中若認有調查證據應補
    足之事項，亦應命公訴檢察官表示意見或補足證據，尚難僅憑原偵查檢察官未補
    正相關事證，即逕駁回公訴。本件被告違反稅捐稽徵法等犯行，事證明確，原審
    遽予駁回本件公訴，猶有疑義。
二、經查：
  (一)按刑事訴訟法第一百六十一條第二項明定：「法院於第一次審判期日前，認為檢
    察官指出之證明方法顯不足認定被告有成立犯罪之可能時，應以裁定定期通知檢
    察官補正，逾期未補正者，得以裁定駁回起訴。」，其立法理由即稱：「為確實
    促使檢察官負舉證責任及防止其濫行起訴，基於保障人權之立場，允宜慎重起訴
    ，以免被告遭受不必要之訟累，並節約司法資源之使用。」等語，是以，檢察官
    起訴時所指出之證明方法顯不足認定被告有成立犯罪之可能、且尚有其他證據可
    資調查時，應由法院依前開規定裁定命檢察官補正，以實踐檢察官起訴時所應負
    實質舉證之義務，實不待言。法院固需以直接、公開審理之方式，判斷起訴案件
    是否成立犯罪，但前提在於該被告確有相當之犯罪嫌疑存在，若根本無從認為被
    告有成立犯罪之可能，則該案件根本不應進入法院接受審判，以免被告遭受不必
    要之訟累，並節省司法資源，並非一但檢察官起訴，無論其舉證情形如何，一律
    均進入公訴程序，而另由公訴檢察官表示意見或補充證據。否則，不啻案件一經
    移送、告發、告訴，檢察官無庸為任何之調查，即得隨意起訴，檢察官之功能及
    司法之威信，終將因此恣意妄為之起訴方式而消失耗盡。
  (二)本件檢察官以被告甲○○違反稅捐稽徵法等案件，聲請簡易判決處刑，經原審認
    不宜以簡易判決處刑，改依通常程序審理。惟查，檢察官之聲請簡易判決處刑書
    所提出之文件資料，就認定被告涉犯以詐術逃漏稅捐、填製不實會計憑證及行使
    業務上登載不實文書等罪嫌，並未見檢察官提出積極證據及指明證明方式：縱被
    告係信達福企業社登記名義上之負責人，然尚不能因此即認所有信達福企業社之
    違法行為，均為被告所為，被告如何與人有共同之犯意聯絡及行為分擔，被告是
    否僅為公司設立登記之人頭，檢察官均未予詳查。至於信達福企業社開立統一發
    票予宏霖公司供作扣抵銷項稅額之過程，是否確為被告所為，檢察官亦未傳喚宏
    霖公司人員到庭證述，自無法證明上開統一發票與實際銷貨、進貨情形不符而均
    屬虛偽不實。檢察官認被告以詐術逃漏稅捐，其逃漏稅額若干與計算方式並未見
    記載；而被告涉嫌於何時何地填製何種會計憑證、記入何種帳冊、何時向稅捐機
    關申報何種稅捐、以及其稅額若干、有何證據證明，全卷均乏證據足資認定。檢
    察官雖已提出財政部函文及部分文件資料，但前開移送機關所提供之資料，依其
    內容，尚不足以釐清前開諸項疑點，此亦判斷本案訟爭犯罪構成要件事實之關鍵
    所在，在檢察官補正提出證據前，實顯難認被告有何成立犯罪之可能，故自檢察
    官聲請簡易判決處刑書內容所載證據以觀，實難認該起訴檢察官已盡其舉證責任
    。
  (三)而原審對於檢察官聲請簡易處刑認定不宜，改依通常程序審理，並於第一次審判
    期日前，審查檢察官聲請意旨及全案證據資料，依客觀之論理與經驗法則，從形
    式上審查，判斷檢察官指出之證明方法顯不足認定被告有成立犯罪之可能，裁定
    通知起訴檢察官應於三十日內補正，該裁定於九十三年八月十八日送達於檢察官
    ，有送達證書在卷可稽，其補正之通知，依首揭說明，尚難認為無理由，檢察官
    既逾期未補正亦未為任何說明，原審依法裁定公訴駁回，於法尚無違誤，本件抗
    告並無理由，應予駁回。
三、據上論斷，依刑事訴訟法第四百一十二條，裁定如主文。
中　　　華　　　民　　　國　　九十三　　年　　 十一 　　月　　二十五　　日
                            臺灣高等法院刑事第二十二庭
                                審判長法  官  蔡  秀  雄
                                      法  官  林　明　俊
                                      法  官  蘇　素　娥
右正本證明與原本無異。
不得再抗告。
                                      書記官  何　閣　梅
中　　　華　　　民　　　國　　九十三　　年　　 十一 　　月　　二十五　　日
